【裁判字號】    87,訴,2293
【裁判日期】    890315
【裁判案由】    偽造有價證券等
【裁判全文】
臺灣高雄地方法院刑事判決                        八十七年度訴字第二二九三號
    公  訴  人  臺灣高雄地方法院檢察署檢察官
    被      告  丙○○
    被      告  庚○○
    共      同
    選任辯護人  單文程律師
右列被告因偽造有價證券等案件，前經檢察官不起訴處分（八十六年偵字第二七二九
七號），告訴人聲請再議，經台灣高等法院高雄分院檢察署發回續行偵查終結，認應
提起公訴（八十七年偵續字第一四八號），本院判決如左：
    主  文
丙○○、庚○○均無罪。
    理  由
一、公訴意旨略以：被告丙○○及庚○○均明知車牌號ＧＩ－九○五號營業大客車，
    係丁○○（起訴書誤植為呂良智）所有而靠行在高雄市前鎮區○○○路五十八之
    六號十二樓之甲○○（涉犯詐欺部分，業經台灣高等法院高雄分院八十六年度上
    訴字第一九一號判處有期徒刑十月確定）所經營雄昌交通企業有限公司（以下稱
    雄昌公司，該公司登記負責人為江淑惠），並信託登記予該公司，詎未經丁○○
    同意，丙○○、庚○○及甲○○三人竟共同基於意圖為雄昌公司之不法利益，於
    民國八十四年四月二十四日，在丙○○與甲○○共同經營之曉薇服飾店，擅將車
    牌號碼ＧＩ－九○五號營業大客車設定動產抵押予國穎企業股份有限公司高雄分
    公司（以下簡稱國穎公司），借款新台幣（下同）一百零八萬三千六百元，並簽
    立動產抵押契約書及面額一百零八萬三千六百元之本票一紙，由甲○○為立約人
    ，丙○○為連帶保證人，二人並共同為本票之發票人，另由庚○○假冒不知情之
    雄昌公司股東乙○○名義在上開契約之連帶保證人及本票發票人處，偽簽乙○○
    之署押，由甲○○盜蓋乙○○存放在雄昌公司之印章於其上，致生損害於丁○○
    與乙○○，因認被告涉犯刑法第二百零一條第一項偽造有價證券罪嫌、同法第二
    百十六條、第二百十條之行使偽造私文書罪嫌及同法第三百三十九條第二項之詐
    欺得利罪嫌。
二、按犯罪事實應依證據認定之，無證據不得推定其犯罪事實。又不能證明被告犯罪
    者，應諭知無罪之判決，刑事訴訟法第一百五十四條、第三百零一條第一項分別
    定有明文。訊據被告丙○○固不諱言曾為甲○○所開設之雄昌公司，就車牌號碼
    ＧＩ－九○五號營業大貨車，向國穎公司申辦動產擔保抵押貸款時，為雄昌公司
    及甲○○擔任動產抵押契約書及擔保本票上之保證人之事實，惟被告等均堅決否
    認有何共同偽造有價證券、詐欺及行使偽造恃文書等犯行。被告庚○○辯稱：伊
    從未為雄昌公司或甲○○在任何有關「動產擔保抵押契約書」及擔保「本票」上
    ，以「乙○○」名義偽造「乙○○」簽名等語，而被告丙○○則辯稱：其與甲○○係男女朋友關係，因本於信任關係，才會在高雄市苓雅區○○○路三一二號一
    樓經營之曉薇服飾店，為甲○○就車牌號碼ＧＩ－九○五號營業用大貨車擔任連
    帶保證人等語。而本件公訴人認被告等涉犯偽造有價證券等犯嫌，無非係以（一
    ）告訴人之指訴及所附之八十四年四月二十四日本票影本一紙，（二）證人己○○證稱：被告庚○○曾親口向其陳稱甲○○要庚○○偽簽「乙○○」之名為保證
    人，（三）證人辛○○指證係被告庚○○偽冒「乙○○」之名於於本票上簽名，
    （四）本件動產抵押價值不菲，被告丙○○擔任連帶保證人將與甲○○共同連帶
    民事責任，是其於同意擔任保證人前，理應確認該車是否為甲○○所有方屬合理
    ，是而其明知該車非甲○○所有，仍同意擔任保證人，顯有可疑為其論罪之主要
    依據。經查：
（一）本件車牌號碼ＧＩ－九○五號營業用大貨車，原係所有丁○○因民國八十四年
      間，因交通法令規定而靠行於甲○○開設之雄昌公司，並在監理機關登記雄昌
      公司為車主之車輛，而由甲○○代為處理上開車輛監理、繳納稅金、違規罰款
      等有關事務，詎甲○○竟基於不法利益，於八十八年四月二十九日，隱暪上開
      事實，提供該車設定動產擔保抵押方式，向國穎公司高雄分公司申辦抵押貸款
      一百萬元，並於辦理貸款之際，在同市苓雅區○○○路三九○巷十六號雄昌公
      司之辦事處，以其本人所簽發面額各為九萬零三百元之支票十二紙（各該支票
      背面，並由甲○○盜用乙○○印章據以完成票據背書行為）交付予國穎公司為
      還款擔保（上開金額均含貸款利息）等節，業據證人甲○○迭於偵查及本院審
      理時證稱在卷，並有本院八十五年度訴字第三○九一號、台灣高等法院高雄分
      院八十六年度上訴字第一九一號刑事判決各一份在卷可稽，而上開營業用大貨
      車貸款申請時，由雄昌公司、甲○○、丙○○及某冒用「乙○○」名義書寫之
      八十四年四月二十四日本票及本票授權同意書原本，國穎公司雖於八十九年二
      月十七日具狀函稱業因清償到期銷毀，然本院依職權調閱所有雄昌公司向國穎
      公司申辦車輛動產擔保抵押事件，上開原本為國穎公司誤置於該公司八十五年
      七月五日車牌號碼ＸＨ－七二二號營業用大貨車動產擔保抵押事件卷宗內，有
      該申請事件卷宗附卷可按（卷宗代碼註明八四○一三一號），合先敘明。
（二）證人甲○○就上開ＧＩ－九○五號車輛，申請動產擔保事件所簽立之本票及動
      產抵押契約書之制作過程，迭於偵查及本院審理時證稱：本件貸款申請當初係
      由國穎公司業務代表辛○○先至高雄市苓雅區○○○路三九○巷十六號雄昌公
      司之辦事處，辦理相關表格填寫事宜，並由其於上開抵押契約書、本票及本票
      授權書上簽名蓋印，且期間並曾使用「乙○○」置於公司之印章，蓋用於上開
      文件上，但簽名部分並非被告庚○○所填寫，可能係其本人或公司某成員或辛○○填寫，另渠等於填寫完動產擔保貸款後，由其與辛○○再另行至高雄市苓
      雅區○○○路三一二號一樓丙○○所經營之曉薇服飾店，請被告丙○○擔任連
      帶保證人，丙○○並不知道該車非雄昌公司所有等語，而本院依職權勘驗卷附
      之上開本票中「乙○○」簽名與被告等、甲○○、辛○○等人歷次於偵查、審
      理中之筆跡及現場製作書立之模擬「乙○○」筆跡，互核均有極大差異，是上
      開本票中「乙○○」簽名部分，是否確為被告庚○○所寫，尚有可議，仍應調
      查其他積極證據以佐其實。
（三）證人己○○雖於台灣高雄地方法院檢察署八十七年度偵續字第一四八號案件八
      十七年五月十四日偵訊及本院八十七年十一月十八日訊問時雖陳稱：被告庚○○曾於八十四年四、五月間，持一張面額一百四十五萬八千九百元，發票日為
      八十四年一月十日之本票一紙，向其告稱甲○○要其偽簽乙○○名義作保證人
      ，是否有法律問題云云，然於本院八十八年六月九日審理時又改稱：該紙本票
      係告訴人戊○○交付，之前從未見過該紙票云云，證人就本件重要基礎關係事
      項事實，前後陳述不一，所為證言是否與事實相符衡非無疑，且本件貸款案件
      係於八十四年四月間進行，業如上開說明，何以證人所提之本票發票日期係同
      年一月十日反提前於本件貸款申請書即已書立？且該紙本票金額一百四十五萬
      八千九百元與本件車輛貸款（含利息）一百零八萬三千六百元不符，經本院逐
      一核對雄昌公司各貸款案，證人己○○提出之本票實係車牌號碼ＸＨ－七二二
      號營業用大貨車動產擔保抵押申貸案中之本票方屬的論，證人己○○就此部分
      證言不僅與事實不合，且涉犯偽證罪嫌，應另請簽察官簽分偵辦。
（四）證人辛○○對於被告庚○○是否為偽簽「乙○○」簽名部分，經檢察官於八十
      六年十二月十九日訊問時，提示被告最近照片供其指認，證人陳以：無法辯認
      等語（見八十六年度偵字第二七二九七號偵查卷），旋於八十七年一月二十日
      訊問時，因應證人甲○○陳稱：該簽名部分，可能係辛○○所簽等語，而指陳
      簽約時曾見被告庚○○與被告丙○○二人均在場云云，又於八十七年六月十六
      日檢察官訊問時（見八十七年度偵續字第一四八號卷）及本院八十七年十月二
      十六日分別陳以：確曾見被告庚○○於該本票上簽名云云，復於同年十二月十
      六日本院審理時陳稱：本件貸款案申辦時，有一段間因上廁所，回來後即見上
      面已簽有「乙○○」之名，並於八十八年七月五日陳以：因事隔久遠，印象模
      糊，偵查中指認被告庚○○係因曾見庚○○與甲○○曾一起出現，才直覺認為
      係其所為云云，證人於歷次訊問所為證言，被告庚○○究否偽簽之人，事實狀
      態均非一致，且本件貸款申請案件其為承辦業務員，事涉己身法律責任，所為
      證言是否全然可採，衡非無慮，參諸卷附國穎公司之雄昌公司貸款案，早於八
      十三年底、八十四年間即有業務往來，而被告庚○○於八十三年底前確曾在雄
      昌公司任職，且與甲○○復為同居男女朋友關係，除據被告庚○○及證人甲○○迭於偵查及本院審理陳述在卷外，另本院依職權調閱本院八十六年度易字第
      一四五八號被告甲○○涉犯詐欺案件全案卷宗，證人高玉環於該案審理時亦結
      證證述上節無訛，則縱被告庚○○現未於雄昌公司任職，證人辛○○曾於八十
      三年或八十四年間見過被告庚○○仍有可能，是以在其主觀記憶上是否有所誤
      會，堪可審酌。
（五）再對照本院上開八十五年度訴字第三○九一號、台灣高等法院高雄分院八十六
      年度上訴字第一九一號刑事判決，本件車輛貸款案係在高雄市苓雅區○○○路
      三九○巷十六號雄昌公司之辦事處核辦，而被告丙○○開設之曉薇服飾站係在
      高雄市苓雅區○○○路三一二號一樓，地點並不相同，足認甲○○及辛○○就
      本件貸款案曾至上開兩處分別辦理申貸及連帶保證，應可確認，酌以被告二人
      係證人甲○○同時期交往之女友，證人甲○○是否會同時讓被告二人出現一處
      ，互相表明身份，已非無疑，再審以本件係因貸款金額較高，甲○○在辛○○
      要求下才請丙○○為其擔保，業據證人辛○○及甲○○於偵查及本院審理時陳
      述綦詳，則被告丙○○係在偶然情況臨時因應甲○○之要求擔任保證人，且係
      以真名相對，將來如有債務不得清償事由，丙○○須付連帶保證之責，民事責
      任未減，對丙○○而言實無利益可言，且無任何積極證據足資證明被告丙○○
      有本件貸款案中獲有若何利益，復無證據足認有犯意之聯絡行為，自難僅憑丙○○與甲○○係屬男女朋友關係及於本票上擔任保證人，即謂其必知悉甲○○
      係以他人車輛貸款而欲行共犯詐欺及偽造有價證券行為，從而其本於確信甲○○將來會還錢極本於信用作保，自無若何不法可言。
（六）綜上以觀，本件證人己○○、辛○○陳述證言尚有瑕疵，而本院復查無其他積
      極證據足資認被告等有公訴人所指之上開犯行，犯罪既不能證明，依法自應為
渠等無罪之諭知。
據上論斷，應依刑事訴訟法第三百零一條第一項，判決如主文。
本案經檢察官李靜文到庭執行職務。
中    華    民    國    八十九    年      三      月      十五          日
                                  臺灣高雄地方法院刑事第一庭
                                      法  官    邱基峻
右正本證明與原本無異。
如不服本判決，應於判決送達後十日內，向本院提出上訴狀。
                                      書記官    王美玲
中    華    民    國    八十九    年      三      月        十六      日


司法院資訊處製作；財團法人民間司法改革基金會備份。
